【裁判字號】    97,家訴,152
【裁判日期】    970721
【裁判案由】    撤銷死亡宣告
【裁判全文】
臺灣臺中地方法院民事判決             97年度家訴字第152號
原      告  乙○○
被      告  甲○○
上列當事人間請求撤銷死亡宣告事件，經本院於中華民國97年7
月3日言詞辯論終結，判決如下：
    主      文
本院九十二年度亡字第一六號宣告死亡事件，於中華民國九十二
年五月十五日宣告原告乙○○（男、民國○○○年○月○○日生
、國民身分證統一編號：Ｚ000000000號）於中華民國
八十三年十二月二十二日下午十二時死亡之判決應予撤銷。
訴訟費用由被告負擔。
    事實及理由
壹、原告起訴主張：原告為被告之父，自民國76年12月20日離家
    未歸，期間未曾與家人聯繫。嗣被告以其失蹤為由，向本院
    聲請宣告死亡，經本院於92年5月15日以92年度亡字第16號
    判決宣告原告於83年12月22日下午12時死亡。惟原告實未死
    亡，迄今仍健在，並於97年5月2日因案入監服刑，為回復身
    分，爰依法訴請撤銷該死亡宣告等語。並聲明：如主文所示
    。
貳、被告方面：認諾原告之請求，並對原告主張之前開事實均不
    爭執
參、得心證之理由：
一、撤銷死亡宣告事件，與社會公益有關，當事人處分主義應受
    限制，故民事訴訟法關於認諾及自認或不爭執事實效力之規
    定，於撤銷死亡宣告事件事件，不適用之，此觀民事訴訟法
    第639條準用第594條規定自明。是被告就本件訴訟為認諾及
    訴訟上自認或不爭執事實，均不生訴訟上效力，亦不得本於
    其認諾，為被告敗訴之判決。
二、原告主張之事實，業據其提出本院刑事庭96年度易字第531
    號刑事判決、96年度聲減字第7672號刑事裁定、臺灣臺中監
    獄出監證明書（均影本）各1件為證，並有本院調取之本院
    92年度亡字第16號宣告死亡事件卷宗可稽。而觀諸前揭刑事
    卷宗中原告之年籍、戶籍地、身分證統一編號等資料，均與
    本院92年度亡字第16號民事判決所記載者相符；另被告就本
    件訴訟為認諾及不爭執原告主張之事實，雖不生訴訟上效力
    ，但本院仍得以此自認或不爭執之情形，作為依自由心證判
    斷事實真偽之資料（最高法院29年上字第56號、32年上字第
    2316號判例參照），亦即被告之供陳，亦足資佐證原告所主
    張事實之真實性。執此，原告之主張，應堪信為真實。
三、撤銷死亡宣告之訴，受死亡宣告人尚生存者，得提起之民事
    訴訟法第636條分別定有明文。撤銷死亡宣告之訴，如以受
    死亡宣告人尚生存為理由，提起者，不適用民事訴訟法第
    552條起訴期間之限制，亦為同法第637條所明定。本院前揭
    宣告死亡事件判決宣告死亡之人即原告事實上既未死亡，則
    其以該死亡宣告之聲請人為被告，請求撤銷該死亡之宣告，
    揆諸上開規定，於法即屬有據，自應准許，爰判決如主文所
    示。
肆、訴訟費用負擔之依據：民事訴訟第78條。
中    華    民    國    97    年    7    月    21    日
                  家事法庭    法  官  劉長宜
以上正本係照原本作成。
如對本判決上訴，須於判決送達後20日之不變期間內，向本院提
出上訴狀（須附繕本）。
中    華    民    國    97    年    7    月    21    日
                              書記官


司法院資訊處製作；財團法人民間司法改革基金會備份。
